【裁判字號】    91,易,1350
【裁判日期】    920925
【裁判案由】    偽造文書
【裁判全文】
臺灣臺北地方法院刑事判決                        九十一年度易字第一三五０號
    公  訴  人  臺灣臺北地方法院檢察署檢察官
    被      告  戊○○  男  民.
右列被告因偽造文書案件，經檢察官聲請以簡易判決處刑（八十九年度偵字第一九二
四四號）及移送併辦（台灣台北地方法院檢察署九十一年度偵字第一二００三號、台
灣桃園地方法院檢察署八十九年度偵字第一四０三四號），經本院受理後（受理案號
為九十年度簡字第二四三八號），認不宜以簡易判決處刑，本院適用通常程序判決如
左：
    主      文
戊○○無罪。
    理      由
一、聲請簡易判決處刑意旨略以：被告戊○○明知甲○○（另由本院審理中）、丁○○（檢察官於聲請簡易判決處刑書誤載為楊政宏，應予更正，另由台灣桃園地方
    法院審理中）係掩護大陸地區人民偷渡來台，再利用偽造、變造台灣地區人民身
    分證辦理我國
    成員，且自稱「陳朝輝」之不詳年籍男子係大陸地區人民，竟仍與甲○○及該自
    稱「陳朝輝」者基於共同之犯意，先由甲○○在偽造或變造之己○○名義國民身
    分證上貼用該自稱「陳朝輝」者之照片，向外交部申請辦理
    辦人員將相關不實之事項登載於職務上所掌之公文書，並據以發給己○○名義之
    輝」者，持己○○名義之
    台協會（以下稱在台協會）申請辦理美國簽證。八十九年一月十七日，戊○○復
    與楊政宏一同至在台協會取回該己○○名義之
    義申請美國簽證並未獲准，甲○○又另將已申請美國簽證獲准之乙○○
    該自稱「陳朝輝」者之相片而予變造，並於八十九年三月十六日十七時許，在台
    北市○○區○○街、林森北路口，將該變造之乙○○
    機攜往香港，在轉機櫃台前交付予前來接洽者即可，約定代價為美金一千五百元
    。嗣戊○○即於八十九年三月十七日七時許至桃園中正國際機場擬搭機赴香港，
    惟因其已遭列管註銷
    刑法第二百十二條變造特種文書罪嫌、第二百十六條、第二百十四條之行使明知
    為不實之事項使公務員登載於職務上所掌之公文書罪嫌。
二、按犯罪事實應依證據認定之，無證據不得推定其犯罪事實。又不能證明被告犯罪
    者，應諭知無罪之判決，刑事訴訟法第一百五十四條、第三百零一條第一項分別
    定有明文。又事實之認定，應憑證據，如未能發現相當證據，或證據不足以證明
    ，自不能以推測或擬制之方法，為裁判基礎（最高法院四十年台上字第八六號判
    例參照）；且認定犯罪事實所憑之證據，雖不以直接證據為限，間接證據亦包括
    在內，然而無論直接證據或間接證據，其為訴訟上之證明，須於通常一般之人均
    不致有所懷疑，而得確信其為真實之程度者，始得據為有罪之認定，倘其證明尚
    未達到此一程度，而有合理之懷疑存在而無從使事實審法院得有罪之確信時，即
    應由法院為諭知被告無罪之判決（最高法院七十六年台上字第四九八六號判例參
    照）。
三、按本件起訴檢察官認被告戊○○涉有前開罪嫌，其所依憑之證據及理由無非係以
    被告對對其被訴之事實於偵查中已坦承不諱，並有扣案之己○○名義
    之乙○○
四、訊據被告堅決否認有檢察官所聲請以簡易判決處刑之犯行，辯稱：我不知道到底
    甲○○、丁○○是不是人蛇集團，他們有沒有從事偽造、變造
    清楚。九十年一月十四日我有帶一個叫陳朝輝之人到在台協會去辦簽證的事，但
    我不知道陳朝輝是真名還是假名。八十九年三月十六日甲○○確實有請我帶
    去香港，說要給我一千五百元美金做為代價，但一到機場就被查獲了，我沒有偽
    造或變造那本
五、本院經查：
  (一)關於聲請簡易判決處刑書犯罪事實欄所記載被告戊○○與甲○○、丁○○及自稱
    為「陳朝輝」之男子基於共同犯意聯絡，由甲○○先將自稱為「陳朝輝」者之相
    片貼用於偽造或變造己○○名義之國民身分證上，由向外交部申請辦理
    使外交部承辦人員將此不實之事項登載於職務上所載公文書上，而發給己○○名
    義
    1.按甲○○於本院審理中，迭經本院傳喚、拘提結果，均無法使其至公判庭為供
      述，先予說明。
    2.次查於本案之偵查過程中，甲○○亦從未到案，而丁○○於本院九十二年五月
      八日審理時雖到庭，亦堅決否認有此部分之犯行（當日審判筆錄參照），故就
      檢察官對被告所聲請以簡易判決處刑之此部分犯罪事實，於卷存證據資料內，
      僅有檢察官所提出冒名之己○○
      卷第七十一頁以下），而被告有堅決否認有參與此部分之偽造、變造
      申請辦理
      ，而遽以認定被告有此部分犯行。
    3.再查被告固自承於八十九年一月十四日帶一名自稱為陳朝輝之人前往在台協會
      辦理美國簽證，惟如前所述，被告堅決否認知悉該自稱為陳朝輝之人其姓名為
      真名或假名，且被告於本案移送台灣桃園地方法院檢察署內勤檢察官訊問時，
      被告即已供明是由該名男子自己拿
      灣桃園地方法院檢察署八十九年度偵字第四三四五號偵查卷內八十九年三月十
      七日訊問筆錄參照），而於卷存證據資料內並無其他積極證據可以來證明被告
      確有如檢察官所認－知悉該自稱為陳朝輝之男子所持
      同其前往在台協會辦理美國簽證之證據，自難認被告有此部分之犯行。
  (二)關於聲請簡易判決處刑書犯罪事實欄所記載，甲○○另將已申請美國簽證獲准之
    乙○○
    名義之
    1.關於檢察官對被告所聲請以簡易判決處刑之此部分犯罪事實，被告亦堅決否認
      有參與將乙○○之
      有任何之犯意聯絡，而檢察官在簡易判決處刑書犯罪事實欄就此部分犯罪事實
      之記載亦認為係甲○○一人所為，只是甲○○將此
      而已，本院自不能僅以被告持有變造之乙○○
      而在別無其他積極證據證明被告與甲○○有任何犯意聯絡或行為分擔之情況下
      ，反之推論被告持有該二本
      及行為分擔。
    2.全程到庭實行公訴之檢察官於九十二年一月十日提呈於本院之補充理由書(一)狀
      中，固提出變造之乙○○新、舊
      赴美機票等書證，並聲請傳喚證人乙○○，希望能證明被告與王成全間為變造
      乙○○
      我在八十八、九年間透過被告認識甲○○，我當初因為有案件跑路，滯留菲律
      賓，甲○○表示可以為我辦一本
      時被告並未在場，甲○○要我不要告訴別人，我不確定被告是否知情，從大陸
      偷渡回台是與甲○○一對一談的，不知道被告是否知道等語（當日審判筆錄參
      照），則由證人乙○○上開供述以觀，亦難對被告做何不利之認定，因此本院
      還是回到前段敘述的理由，被告持有變造之
      變造乙○○
      行為分擔？檢察官並未能進一步舉證，使本院確信被告的確為變造乙○○
      共同正犯，自難認定被告有此部分之犯行。
六、綜上所述，公訴人認被告所涉有前開犯行，尚與事實不符，此外復查無其他積極
    證據足資證明被告有何公訴人所聲請以簡易判決處刑之犯行，既不能證明被告犯
    罪，核諸前揭說明，自應由本院為被告無罪之諭知。
七、台灣台北地方法院檢察署檢察官移送本院併辦之該署九十一年度偵字第一二００
    三號被告偽造文書等案件，因本件本院已對被告為無罪之諭知，上開併辦部分自
    與本件不生任何裁判上一罪或實質上一罪之關係，自應將該併辦案檢退回檢察官
    ，由其另為處理，應予說明。
八、台灣桃園地方法院檢察署檢察官移送本院併辦之該署八十九年度偵字第一四０三
    四號被告偽造文書等案件，其併辦意旨共有三部分（即有該併辦意旨書中所載編
    號一、十八及編號二十等三部分），其中編號為十八、二十號部分，為與本件為
    被告同一、犯罪事實同一之案件，本院自得併為審理、判決；至於編號一之部分
    ，因本件本院已對被告為無罪之諭知，上開併辦部分自與本件不生任何裁判上一
    罪或實質上一罪之關係，自應將該併辦案檢退回檢察官，由其另為處理，應予說
    明。
據上論斷，應依刑事訴訟法第四百五十二條、第三百零一條第一項，判決如主文。
本案經檢察官丙○○到庭執行職務
中      華      民      國    九十二    年      九      月    二十五    日
                                    臺灣臺北地方法刑事第九庭
                                          法  官  葉建廷
右正本證明與原本無異。
檢察官如不服本判決，應於判決送達後十日內，向本院提出上訴狀。
                                          書記官  蔡梅蓮
中      華      民      國    九十二    年      九      月    二十五    日


司法院資訊處製作；財團法人民間司法改革基金會備份。
